臺灣嘉義地方法院民事裁定  
111年度監宣字第205號
聲  請  人  聶星桂  
相  對  人  聶李晚  
關  係  人  聶莞如  
上列當事人間聲請監護宣告事件，本院裁定如下：    
    主  文
一、宣告聶李晚（女，民國00年00月0日生，身分證統一編號：Z
    000000000號）為受監護宣告之人。
二、選定聶星桂（男，民國00年00月00日生，身分證統一編號：
    Z000000000號）為受監護宣告之人聶李晚之監護人。
三、指定聶莞如（女，民國00年0月00日生，身分證統一編號：Z
    000000000號）為會同開具財產清冊之人。
四、聲請費用由受監護宣告之人聶李晚負擔。    
    理  由
一、聲請意旨略以：聲請人、關係人分別為相對人之參女、長女
    ，相對人於民國105年11月2日因車禍，致不能處理事務，爰
    依法聲請如主文所示等語。
二、對於因精神障礙或其他心智缺陷，致不能為意思表示或受意
    思表示，或不能辨識其意思表示之效果者，法院得因本人、
    配偶、四親等內之親屬、最近一年有同居事實之其他親屬、
    檢察官、主管機關、社會福利機構、輔助人、意定監護受任
    人或其他利害關係人之聲請，為監護之宣告，民法第14條第
    1項定有明文。
三、經查，聲請人主張之前揭事實，已據其提出親屬系統表、中
    華民國身心障礙證明影本各1份、戶籍謄本3份為憑；又本院
    審驗相對人之精神及心智狀況，點呼其姓名、年籍、現在何
    處，相對人不知道姓名、現在何處、時間、地點，但認得在
    場人是女兒等情，此有本院111年9月13日勘驗筆錄附卷可稽
    ；並參酌戴德森醫療財團法人嘉義基督教醫院精神科主治醫
    師趙星豪所為之鑑定結論略以：待參酌相對人病歷、測驗報
    告後，另行出具鑑定報告等語，且經該醫師鑑定結果認：相
    對人於105年11月因頭部外傷併硬腦膜下出血，導致認知功
    能出現嚴重障礙，雖經中西醫持續治療及復健，但認知功能
    無顯著改善，日常生活亦需他人協助照護，在鑑定時，相對
    人雖然意識清醒，對叫喚可回應，但對問話大部分均無法理
    解或答非所問，在臨床失智評估上已達到重度失智以上之程
    度，根據相對人之病史及臨床鑑定結果，相對人因其心智缺
    陷，已不能受意思表示及為意思表示等語，有本院勘驗筆錄
    及精神鑑定報告書各1份附卷可憑。綜上，堪認相對人確因
    其他心智缺陷，已不能受意思表示及為意思表示等情為真，
    故本件聲請為有理由，爰依上揭規定，宣告相對人為受監護
    宣告之人。
四、受監護宣告之人應置監護人。法院為監護之宣告時，應依職
    權就配偶、四親等內之親屬、最近一年有同居事實之其他親
    屬、主管機關、社會福利機構或其他適當之人選定一人或數
    人為監護人，並同時指定會同開具財產清冊之人。法院選定
    監護人時，應依受監護宣告之人之最佳利益，優先考量受監
    護宣告之人之意見，審酌一切情狀，並注意下列事項：一、
    受監護宣告之人之身心狀態與生活及財產狀況。二、受監護
    宣告之人與其配偶、子女或其他共同生活之人間之情感狀況
    。三、監護人之職業、經歷、意見及其與受監護宣告之人之
    利害關係。四、法人為監護人時，其事業之種類與內容，法
    人及其代表人與受監護宣告之人之利害關係。民法第1110條
    、第1111條第1項及第1111條之1分別定有明文。
五、本件相對人既經為監護之宣告，已如上述，自應依上開規定
    ，為其選定監護人及指定會同開具財產清冊之人。審酌相對
    人與配偶共育有4名女兒，配偶已過世，其他女兒均具狀同
    意由聲請人擔任監護人、關係人擔任會同開具財產清冊之人
    等語，有勘驗筆錄、戶籍謄本、同意書在卷可證（見本院卷
    第11至15、39至43、48頁），又本院依職權查明相對人未定
    有意定監護契約，有司法院意定監護契約管理系統查詢結果
    在卷可為佐證，併參聲請人與相對人為至親關係，彼此間應
    具有一定之信賴感及依附感，關係人對相對人之財產狀況應
    具一定瞭解程度，堪信由聲請人擔任相對人之監護人，及由
    關係人擔任會同開具財產清冊之人，應符合相對人之最佳利
    益，爰裁定如主文第2項及第3項所示。
六、依民法第1113條準用同法第1099條、第1099條之1規定，於
    監護開始時，監護人聶星桂對於受監護宣告人即相對人之財
    產，應會同聶莞如於2個月內開具財產清冊，並陳報法院，
    於此之前僅得對受監護人財產為必要之管理，併此指明。
七、依家事事件法第164條第2項，裁定如主文。 
中　　華　　民　　國　　111 　年　　9 　　月　　21　　日
                   家事庭     法  官　王昌國    
以上正本係照原本作成。
如對本裁定抗告須於裁定送達後10日內向本院提出抗告狀。　　
中　　華　　民　　國　　111 　年　　9 　　月　　21　　日
                              書記官  林秀惠